臺灣基隆地方法院刑事判決　　　　　　　96年度交易字第72號
公　訴　人　臺灣基隆地方法院檢察署檢察官
被　　　告　乙○○
上列被告因業務過失傷害案件，經檢察官提起公訴（96年度調偵
字第72號），被告並於準備程序進行中為有罪之陳述，本院乃裁
定以簡式審判程序進行審理，並判決如下：
    主  文
乙○○從事業務之人，因業務上之過失傷害人，處拘役伍拾日，
如易科罰金以新臺幣壹仟元折算壹日，減為拘役貳拾伍日，如易
科罰金以新臺幣壹仟元折算壹日。緩刑貳年。
    事  實
一、緣乙○○係駕駛營業用小客車（即俗稱之「計程車」）沿街
    攬客之計程車司機，為從事駕駛業務之人。民國96年4 月22
    日凌晨1 時37分，乙○○駕駛556-MP號營業用小客車搭載乘
    客駛抵位在基隆市○○區○○路205 巷之「信義大街」社區
    後，旋因乘客離車而駕駛車輛沿基隆市○○路205 巷右轉東
    光路以駛離現場；斯時，適有甲○○騎乘K7F-516 號機車沿
    對向車道靠近中央分向限制線之位置朝其迎面駛來，乃乙○
    ○本應注意車前狀況，俾能隨時採取必要之安全措施，且應
    注意汽車行駛在雙向二車道暨劃有分向限制線之路段，不得
    跨越分向限制線駛入來車車道，而依當時情形，亦無不能注
    意之情事，竟疏未注意車前狀況，復違反該地交通標線指示
    即貿然使自己部分車身跨越分向限制線而侵入來車車道，以
    致眼見同亦疏未注意車前狀況之甲○○行逕偏移而逕往自己
    駕駛車輛靠近之時，雖急打方向盤侵入對向車道以求閃避（
    按：現場為雙向二車道，乙○○行駛車道之右側復築有樓梯
    、圍牆，是其祇能採取跨越分向限制線侵入對向車道之方式
    ，俾閃避迎面而來之甲○○人、車），然仍因反應距離不足
    ，致所駕駛車輛右側車身逕與甲○○騎乘機車右側發生擦撞
    ，甲○○並因而人車倒地，受有顏面多處鈍挫傷併撕裂傷、
    全身多處鈍挫傷、腦震盪等傷害。
二、案經甲○○訴由基隆市警察局第二分局移送臺灣基隆地方法
    院檢察署檢察官偵查起訴。
    理  由
一、法院組織之說明
    查刑事訴訟法第二百八十四條之一：「除簡式審判程序、簡
    易程序及第三百七十六條第一款、第二款所列之罪之案件外
    ，第一審應行合議審判。」業於本案繫屬（96年8 月10日）
    以前經公布施行。兼以本案起訴罪名，核與刑事訴訟法第三
    百七十六條第一款、第二款之規定相符，是其當有首開規定
    之適用，即其法院組織應為獨任審判無誤。
二、本案之審判程序
    本案被告乙○○所犯者，非為死刑、無期徒刑、最輕本刑為
    三年以上有期徒刑之罪或高等法院管轄之第一審案件；兼以
    被告業於準備程序進行中，就被訴事實為有罪之陳述，本院
    乃告知其簡式審判程序之旨，並於聽取公訴人及被告之意見
    後，依刑事訴訟法第二百七十三條之一第一項規定，裁定改
    行簡式審判程序。準此，本案當亦有刑事訴訟法第一百五十
    九條第二項前段，「不受傳聞證據法則拘束」之例外性規定
    之適用。
三、本案事實之認定
    上揭事實業據被告乙○○於本院審理時坦承不諱，核與證人
    即告訴人甲○○於警詢證述之情節相符，且有行政院衛生署
    基隆醫院診斷證明書、基隆市○○○道路交通事故現場草圖
    各1 份暨現場照片6 張在卷可佐，並經臺灣基隆地方法院檢
    察署檢察官調取現場監視錄音光碟暨指揮檢察事務官勘驗無
    訛，有臺灣基隆地方法院檢察署勘驗筆錄暨現場監視錄影畫
    面之翻拍照片58張附卷足考。兼以細稽卷附基隆市○○○道
    路交通事故現場草圖、現場監視錄影畫面翻拍照片所示情節
    ，核亦足見本案車禍應係「被告疏未注意車前狀況，復違反
    該地交通標線指示即貿然使自己部分車身跨越分向限制線而
    侵入來車車道，以致眼見同亦疏未注意車前狀況之告訴人行
    逕偏移而逕往自己駕駛車輛靠近之時，雖急打方向盤侵入對
    向車道以求閃避（按：現場為雙向二車道，被告行駛車道之
    右側復築有樓梯、圍牆，是其祇能採取跨越分向限制線侵入
    對向車道之方式，俾閃避迎面而來之告訴人人、車），然仍
    因反應距離不足，而與告訴人人車發生擦撞」所致。按「汽
    車行駛時，駕駛人應注意車前狀況，並隨時採取必要之安全
    措施」；又「汽車在雙向二車道行駛時，在劃有分向限制線
    之路段，不得駛入來車車道」；且「駕駛人駕駛汽車，應遵
    守道路交通標誌標線指示」。道路交通安全規則第第九十四
    條第三項、第九十七條第二款、第九十條分別訂有明文。茲
    被告既係汽車駕駛人，則其駕駛車輛行駛道路，自應按諸上
    揭規定盡必要之注意義務；兼以觀諸被告及告訴人所陳內容
    暨現場照片6 張所示情節，肇事路段不僅路面乾燥、視距良
    好，且有燈光、照明，路面亦無缺陷或障礙物。是自客觀以
    言，被告亦無不能注意之情事，乃竟疏未注意車前狀況，復
    違反該地交通標線指示即貿然使自己部分車身跨越分向限制
    線而侵入來車車道，以致眼見同亦疏未注意車前狀況之告訴
    人行逕偏移而逕往自己駕駛車輛靠近之時，雖急打方向盤侵
    入對向車道以求閃避，然仍因反應距離不足，而與告訴人人
    車發生擦撞，則被告顯然違背上揭注意義務，其有過失甚明
    ；又被告既因上開注意義務之違反，致生告訴人受傷之結果
    ，雖告訴人就本件車禍亦同有疏未注意車前狀況之過失責任
    ，然此就被告過失行為與告訴人傷害結果間，具有相當因果
    關係之認定，亦尚不生妨礙。綜上，因認被告於本院審理時
    之任意性自白，與事實相符，堪可採信；從而，本案事證明
    確，被告如本判決事實欄所載之業務過失傷害犯行，洵堪認
    定。
三、論罪科刑
  (一)按刑法上所謂業務，係指以反覆同種類之行為為目的之社會
    活動而言，且執行此項業務，縱令欠缺形式上之條件而不免
    違法，然仍無礙於其業務之性質；又汽車駕駛人之駕駛工作
    ，乃隨時可致他人身體生命於危險之行為，並係具有將該行
    為繼續，反覆行使之地位之人，是自應有經常注意以避免他
    人危險之特別注意義務（最高法院29年上字第3364號、43年
    臺上字第826 號、75年臺上字第1685號判例意旨參照）。茲
    以本案情節而論，被告既係駕駛營業用小客車以沿街攬客之
    計程車司機，此業據被告敘明在卷，並有車禍現場照片6 張
    在卷可考。足見，駕駛車輛本屬被告社會活動之一，在社會
    上自有其特殊屬性（地位）；又被告既係本此屬性而為駕駛
    ，則其即屬基於社會生活之地位而反覆執行事務，據此，被
    告駕駛車輛之行為，當屬刑法上之業務行為無疑。
  (二)核被告所為，係犯刑法第二百八十四條第二項前段之業務過
    失傷害罪。
  (三)本院審酌被告查無不良前科、素行，同時考量被告身為職業
    駕駛人，較之一般駕駛而言，本應負更高之道路交通注意義
    務，乃疏未注意車前狀況，復違反該地交通標線指示即貿然
    使自己部分車身跨越分向限制線而侵入來車車道之過失程度
    ；兼衡量告訴人同有疏未注意車前狀況之過失責任，暨被告
    犯後態度、告訴人所受損害等一切情狀，量處如主文所示之
    刑，併諭知易科罰金之折算標準。末以，犯罪在96年4 月24
    日以前者，除中華民國九十六年罪犯減刑條例第三條第一項
    所列各罪經宣告死刑、無期徒刑或逾有期徒刑一年六月之刑
    而應不予減刑以外，其經宣告之有期徒刑、拘役或罰金各應
    依中華民國九十六年罪犯減刑條例第二條第一項減其刑期或
    金額二分之一。茲本案被告犯罪既在96年4 月24日以前（96
    年4 月22日），尤以所犯法條罪名暨所受徒刑宣告復俱無中
    華民國九十六年罪犯減刑條例第三條第一項所列各款規定之
    適用，是其當屬「應予減刑」之案件。爰依中華民國九十六
    年罪犯減刑條例第七條、第二條第一項第三款規定，就所宣
    告之有期徒刑減其刑期二分之一，併參酌法院辦理九十六年
    減刑案件應行注意事項所揭示意旨，於本判決之主文項下
    同時諭知其宣告刑及減得之刑。
  (四)末查，被告前未曾因故意犯罪受有期徒刑以上刑之宣告，此
    有臺灣高等法院被告前案紀錄表在卷可參，本次僅因一時過
    失，致罹刑典，犯後並已深表悔悟，經此科刑教訓，信當知
    所警惕，而無再犯之虞，因認所受刑之宣告，以暫不執行為
    適當，爰依刑法第七十四條第一項第一款規定，併宣告緩刑
    二年，用啟自新，以勵來茲。
據上論斷，應依刑事訴訟法第二百八十四條之一、第二百七十三
條之一第一項、第二百九十九條第一項前段，刑法第二百八十四
條第二項、第四十一條第一項前段、第七十四條第一項第一款，
刑法施行法第一條之一，中華民國九十六年罪犯減刑條例第二條
第一項第三款、第七條，判決如主文。
本案經檢察官林明志到庭執行職務。
中　　華　　民　　國　　96　　年　　8 　　月　　31　　日
                  交通法庭法  官  王慧惠
以上正本證明與原本無異。
如不服本判決應於收受本判決後10日內向本院提出上訴書狀，其
未敘述上訴理由者，並得於提起上訴後10日內向本院補提理由書
狀（均須按他造當事人之人數附繕本）「切勿逕送上級法院」。
中　　華　　民　　國　　96　　年　　8 　　月　　31　　日
                          書記官  王一芳
附錄論罪法條：
刑法第284條第2項
從事業務之人，因業務上之過失傷害人者，處1 年以下有期徒刑
、拘役或1 千元以下罰金，致重傷者，處3 年以下有期徒刑、拘
役或2 千元以下罰金。
